【裁判字號】    97,交聲,183
【裁判日期】    970520
【裁判案由】    違反道路交通管理處罰條例聲明異議
【裁判全文】
臺灣桃園地方法院交通事件裁定      97年度交聲字第183 號
異  議  人
即受處分人  甲○○
原處分機關  交通部公路總局新竹區監理所中壢監理站
上列受處分人因違反道路交通管理處罰條例案件，不服交通部公
路總局新竹區監理所中壢監理站97年1 月25日所為之處分（原處
分：壢監裁字第裁53—T00000000 號），聲明異議，本院裁定如
下：
    主  文
異議駁回。
    理  由
一、原處分意旨略以：異議人即受處分人甲○○駕駛車牌號碼8W
    —1687號自小客車於民國97年1 月3 日晚上9 時30分許，行
    經臺東縣臺九線南下320 公里處時，為臺東縣警察局關山分
    局池上檢查所警員舉發有駕駛執照業經註銷仍駕駛小型車之
    違規，並填製東警交字第T00000000 號舉發違反道路交通管
    理事件通知單，異議人當場簽收後，於97年1 月9 日（應到
    案日期97年1 月18日）向交通部公路總局新竹區監理所中壢
    監理站（下稱原處分機關）陳述意見，原處分機關認異議人
    仍有上開違規情事，遂於97年1 月25日以壢監裁字第裁53—
    T00000000 號裁決書，依異議人違反道路交通管理處罰條例
    第21條第1 項第4 款、第4 項之規定，處駕駛人即異議人罰
    鍰新臺幣（下同）9000元，並扣繳駕照等語。
二、本件異議意旨略以：異議人於97年1 月3 日晚上9 時30分許
    ，確有駕駛車號8W—1687號自小客車行經池上及富里檢查哨
    時，遭警員舉發無照駕駛之違規。惟異議人自89年起長年於
    臺東地區工作迄今，少有機會回到戶籍地楊梅住處，雖原處
    分機關將異議人之前在93年4 月4 日交通違規而開立之壢監
    裁字第裁53—AC0000000 號裁決書寄存送達於異議人戶籍住
    所之郵局，但寄存送達如何證明異議人有收到該裁決書？且
    異議人係因在外地工作而未接獲該裁決書，以致未於期限內
    繳納罰款，而遭處分機關逕行註銷駕照，並非故意不領罰單
    、不繳納罰款，異議人從頭至尾不知有此違規事件，是原處
    分之處罰顯有不當，爰依法聲明異議，請求撤銷原處分等語
    。
三、按處理違反道路交通管理事件，有關文書送達之程序，應依
    行政程序法之規定，違反道路交通管理事件統一裁罰基準及
    處理細則第5 條訂有明文；次按「送達，於應受送達人之住
    居所、事務所或營業所為之。但在行政機關辦公處所或他處
    會晤應受送達人時，得於會晤處所為之。」、「於應送達處
    所不獲會晤應受送達人時，得將文書付與有辨別事理能力之
    同居人、受僱人或應送達處所之接收郵件人員。」、「送達
    不能依前二條規定為之者，得將文書寄存送達地之地方自治
    或警察機關，並作送達通知書兩份，一份黏貼於應受送達人
    住居所、事務所、營業所或其就業處所門首，另一份交由鄰
    居轉交或置於該送達處所信箱或其他適當位置，以為送達。
    前項情形，由郵政機關為送達者，得將文書寄存於送達地之
    郵政機關。寄存機關自收受寄存文書之日起，應保存三個月
    。」，行政程序法第72條第1 項、第73條第1 項、第74條均
    有明文。而汽車駕駛人，有駕駛執照業經吊銷、註銷仍駕駛
    小型車或機器腳踏車者，處新臺幣6000元以上12000 元以下
    罰鍰，並當場禁止其駕駛，且應扣繳駕駛執照，亦為道路交
    通管理處罰條例第21條第1 項第4 款、第4 項所明定。
四、經查：
  (一)異議人對於其於97年1 月3 日晚上9 時30分許，駕駛車牌號
    碼8W—1687號自用小客車，行經臺東縣臺九線南下320 公里
    處遭警舉發有駕駛執照業經註銷仍駕駛小型車之違規等事實
    坦承不諱，並有臺東縣警察局東警交字第T00000000 號舉發
    違反道路交通管理事件通知單、交通部公路總局新竹區監理
    所中壢監理站壢監裁字第裁53—T00000000 號裁決書各1 份
    在卷可稽。
  (二)查異議人前於93年4 月4 日中午12時許，駕駛CE—0843號自
    用小客車，因有「行車速度超過規定之最高時速」之違規，
    經臺北市政府警察局交通警察大隊於93年4 月15日逕行舉發
    ，並將舉發違反道路交通管理事件通知單及採證照片掛號郵
    寄至異議人桃園縣楊梅鎮○○○街68號4 樓車籍登記地（亦
    為異議人戶籍地址），因招領逾期無人簽收而退回臺北市政
    府警察局交通警察大隊，該交通警察大隊遂於93年5 月19日
    再次以雙掛號郵件寄送桃園縣楊梅鎮○○○街68號4 樓，於
    93年5 月24日送至上開地點，因無人收受該文書，郵務人員
    將送達通知書置於送達處所信箱或適當位置，並將該文書置
    於桃園縣楊梅鎮幼工郵局而為寄存送達，惟異議人均未繳納
    罰鍰，遂由交通部公路總局新竹區監理所於93年9 月24日以
    異議人違反道路交通管理條例第40條第1 項規定，開立壢監
    裁字第裁53—AC0000000 號裁決書，處異議人罰鍰2400元，
    並記違規點數1 點，裁決書另註明如罰鍰逾期不繳納，自93
    年10月25日起易處吊扣駕駛執照3 個月，限於93年11月8 日
    繳送，93年11月8 日未繳送駕駛執照，自93年11月9 日起易
    處吊銷，並逕行註銷駕駛執照，駕駛執照註銷後，自93年11
    月9 日起1 年內不得重新考領駕駛執照等語，該裁決書於93
    年10月4 日寄送至異議人位在桃園縣楊梅鎮○○○街68號4
    樓戶籍地址，又因無人收受，再由郵務人員將送達通知書置
    於送達處所信箱或適當位置，並將該文書置於桃園縣楊梅鎮
    幼工郵局而為寄存送達，有交通部公路總局新竹區監理所中
    壢監理站一次裁決查詢報表、送達證書、臺北市政府警察局
    交通警察大隊97年4 月22日北市警交大執字第09731919700
    號函及附件之臺北市政府警察局北市警交大字第AC0000000
    號舉發違反道路交通管理事件通知單、送達證書、異議人個
    人基本資料查詢結果等資料在卷可參，足認異議人前次超速
    違規之行政處分送達程序，已符合行政程序法上揭相關規定
    而合法送達無誤。再按「汽車所有人、駕駛人違反道路交通
    管理，經主管機關裁決後逾十五日未向管轄地方法院聲明異
    議，或其聲明異議經法院裁定確定，而不依裁決或裁定繳納
    罰鍰或不繳送汽車牌照、駕駛執照者，依左列規定處理之：
    三、罰鍰不繳者，按其罰鍰數額，易處吊扣汽車牌照或駕駛
    執照一個月至三個月；不依期限繳送汽車牌照或駕駛執照者
    ，吊銷其汽車牌照或駕駛執照」、「汽車駕駛人，曾依道路
    交通管理處罰條例其他各條規定吊銷駕駛執照者，1 年內不
    得考領駕駛執照道路」，為94年12月28日修正前道路交通管
    理處罰條例（即異議人行為時之法律）第65條第1 項第3 款
    、第67條第3 項定有明文。異議人於93年超速違規，交通部
    公路總局新竹區監理所中壢監理站開立之裁決書，業於93年
    10月4 日合法寄存送達，嗣異議人既未在法定期限內提出聲
    明異議，且未繳納罰鍰或繳送駕駛執照，則原處分機關自93
    年11月9 日起吊銷異議人之駕駛執照，並逕行註銷之，且限
    制其1 年內不得考領駕駛執照，於法均無不合。
  (三)異議人雖辯稱：伊未收受該裁決書，亦不知悉駕駛執照已遭
    監理機關註銷云云，惟如前所述，異議人93年間之超速違規
    事件，交通部公路總局新竹區監理所中壢監理站既將裁決書
    依法完成寄存送達，縱令異議人並未親自收受前揭送達通知
    書，或未前往領取該裁決書，仍自寄存之日即93年10月4 日
    起發生送達之效力，參以行政程序法上揭所定寄存送達明文
    ，本不以受送達人確實閱覽送達文書內容為必要，僅須符合
    上開法定程式，即屬合法，此係法律賦予效力之送達方式，
    否則，法律規定應以合法送達為前提要件之各種失權效果，
    勢將窒礙難行，故由法律規定賦予送達程序之效力，俾利法
    律關係及法律效果之確實、安定，此乃前開寄存送達之立法
    意旨所在，而異議人既設籍在桃園縣楊梅鎮○○○街68號4
    樓地址，他人或公務機關僅得依異議人之戶籍地址認定異議
    人之住所地，若異議人未實際居住該址，他人或公務機關實
    無從知悉，而異議人既稱長期在外居住工作，自得遷移戶籍
    地址至實際住所地，俾利收受信件、文書，卻不為之，異議
    人所辯不知違規，亦未收受上開裁決書等節，實難為本院所
    採認。
五、綜上所述，異議人之駕駛執照既依法予以註銷，其於93年11
    月9 日註銷駕駛執照1 年後，迄今均未重新考領駕駛執照，
    而於汽車駕駛執照已註銷之情形下，在97年1 月3 日駕駛車
    牌號碼8W—1687號自用小客車行經臺東縣臺九線南下320 公
    里處時，為警舉發異議人使用註銷駕駛執照駕駛小型車之違
    規行為明確，從而原處分機關依道路交通管理處罰條例第21
    條第1 項第4 款、第4 項及違反道路交通管理事件統一裁罰
    基準表等規定，裁處異議人9000元，並扣繳駕照，依法並無
    不合，且所裁罰之金額亦無不當之處，本件異議人之聲明異
    議為無理由，應予駁回。
據上論斷，爰依道路交通案件處理辦法第19條規定，裁定如主文
。
中    華    民    國    97    年    5     月    20     日
                        臺灣桃園地方法院交通法庭
                                法  官    蘇昭蓉
以上正本證明與原本無異。
如不服本裁定，應於裁定送達後5 日內向本院提出抗告狀。
                                書記官   黃俊燁
中    華    民    國    97    年    5     月    20    日


司法院資訊處製作；財團法人民間司法改革基金會備份。
